【裁判字號】    99,訴,386
【裁判日期】    990810
【裁判案由】    毒品危害防制條例
【裁判全文】
臺灣臺北地方法院刑事判決              99年度訴字第386 號
公  訴  人  臺灣臺北地方法院檢察署檢察官
被      告  丙○○
上列被告因違反毒品危害防制條例案件，經檢察官提起公訴（99
年度毒偵字第276 號），本院判決如下：
    主  文
丙○○施用第一級毒品，累犯，處有期徒刑玖月；又施用第二級
毒品，累犯，處有期徒刑伍月，扣案如附表編號2至編號3所示之
吸食器貳組、分裝袋壹只均沒收之。應執行有期徒刑壹年，扣案
如附表編號2至編號3所示之吸食器貳組、分裝袋壹只均沒收之。
丙○○其餘被訴施用第一級毒品部分無罪。
    事  實
一、丙○○曾於民國87年間，因施用第二級毒品案件，經臺灣板
    橋地方法院以87年度毒聲字第3804號刑事裁定令入勒戒所觀
    察、勒戒後，認有繼續施用毒品之傾向，再由該院於87年12
    月31日以88年度毒聲字第15號刑事裁定令入戒治處所施以強
    制戒治，並於90年10月12日強制戒治期滿後，由臺灣板橋地
    方法院檢察署檢察官於91年3月14日以91年度戒毒偵字第146
    號為不起訴處分確定。其復於93年間，因施用第一級毒品案
    件，經臺灣板橋地方法院以93年度訴字第806 號刑事判決判
    處有期徒刑8月確定，於95年3月23日入監執行；其另於95年
    間因施用第一級毒品案件，經臺灣板橋地方法院以95年度訴
    字第1255號刑事判決判處有期徒刑10月，嗣被告提起上訴臺
    灣高等法院95年度上訴字第2667號案件後，並由被告撤回上
    訴，於95年8月1日確定，是上揭2罪經移送接續執行，於96
    年5月15日因縮短刑期假釋出監並付保護管束，於96年8月29
    日保護管束期滿，而上開所餘刑期內未經撤銷假釋者，其未
    執行之刑，以已執行論。
二、詎丙○○仍不知戒絕毒癮，明知海洛因、甲基安非命業經公
    告列為毒品危害防制條例第2條第2項第1款、第2款之第一級
    、第二級毒品，不得非法持有、施用，仍未戒除施用毒品之
    習性，於上開徒刑執行完畢後5 年內，各基於施用第一級毒
    品海洛因及第二級毒品甲基安非他命之犯意，於99年1 月4
    日（起訴書誤載為99年1 月3 日）晚間8 時許，在臺北縣新
    店市○○路4巷10號3樓，以摻在菸草內點燃吸煙之方式，施
    用第一級毒品海洛因1次；其仍於同日晚間8時許，在同上址
    ，以第二級毒品甲基安非他命放入吸食器內用火燒烤方式，
    施用甲基安非他命1次。嗣其於99年1月5日凌晨3時45分許，
    在臺北縣新店市○○路、裕合街口處，因另案通緝為警逮捕
    ，循線至臺北縣新店市○○路4巷10號3樓友人乙○○租屋處
    ，經其同意警方搜索後，扣得如附表所示編號1 所示之丙○
    ○友人儲小英所有之麻黃素共19包（共計約毛重2.2 公斤、
    淨重2 公斤許），及如附表所示編號2至編號3所示之吸食器
    2組、分裝袋1只係丙○○所有供其犯施用上揭第二級毒品所
    用之物，與如附表所示編號4所示之ASUS牌白色筆記型電腦1
    台，而其為上開毒品列管人口，並經其同意後採集尿液送驗
    結果，其尿液中呈現第一級毒品嗎啡類及第二級毒品甲基安
    非他命、安非他命類陽性反應，始悉上情。
三、案經臺北縣政府警察局新店分局報告臺灣臺北地方法院檢察
    署檢察官偵查、起訴。
    理  由
壹、有罪部分
一、程序方面
    按被告以外之人於審判外之言詞或書面陳述，除法律有規定
    者外，不得作為證據，刑事訴訟法第159 條第1 項定有明文
    。又被告以外之人於審判外之陳述，雖不符刑事訴訟法第15
    9條之1至第159條之4之規定，而經當事人於審判程序同意作
    為證據，法院審酌該言詞陳述或書面陳述作成時之情況，認
    為適當者，亦得為證據；當事人、代理人或辯護人於法院調
    查證據時，知有同法第159條第1項不得為證據之情形，而未
    於言詞辯論終結前聲明異議者，視為有前項之同意，刑事訴
    訟法第159條之5亦有明文。查本判決下列所引各項供述證據
    ，被告均未爭執其證據能力，且於言詞辯論終結前亦未聲明
    異議，本院審酌各該證據作成時之情況，並無不當之情形，
    認以之作為證據應屬適當，爰依刑事訴訟法第159條之5第2
    項規定，均俱有證據能力。至其餘憑以認定被告犯罪事實之
    本判決下列所引各項非供述證據（詳後述），查無違反法定
    程序取得之情，依同法第158條之4規定反面解釋，均俱有證
    據能力，合先敘明。
二、實體方面
  (一)上揭事實，業據被告丙○○於本院99年4 月2 日準備程序、
    99年7 月27日審判程序時均供承不諱（見臺灣臺北地方法院
    99年度訴字第386 號，以下簡稱本院卷，第21頁反面至22頁
    、第24頁反面、第54頁反面、第56頁反面、第57頁），核與
    本件現場被警查獲之證人甲○○於本院99年7 月27日審理時
    具結證述：伊在警察局製作筆錄時承認伊在被抓到的前一天
    有吸食，但是日期伊不確定，伊在警察製作筆錄時是講1月4
    日，於99年1月4日有在新店市○○路4巷10號3樓套房，跟丙
    ○○一起施用海洛因及安非他命等語證述之情節相符（見本
    院卷第52至54頁），且被告上開為警查獲時所採取之尿液，
    送經台灣檢驗科技股份有限公司檢驗結果，其尿液中呈現毒
    品嗎啡類、安非他命類之甲基安非他命、安非他命陽性反應
    ，此有卷附之台灣檢驗科技股份有限公司濫用藥物檢驗報告
    、臺北縣政府警察局新店分局偵辦毒品危害防制條例案被移
    送人姓名及代碼對照表、搜索暨扣押筆錄、扣押物品目錄表
    及扣押物品收據、現場查獲毒品照片等附卷可稽（見臺灣臺
    北地方法院檢察署99年度偵字第276號編號B，以下簡稱B 卷
    ，第37頁、第94頁、第25頁、第27頁、第29至33頁、第60至
    69頁）。綜上，被告自白與事實相符，足堪採信。
  (二)按毒品危害防制條例於92年7 月9 日修正公布，自93年1 月
    9 日施行，其中第20條、第23條將施用毒品之刑事處遇程序
    區分為「初犯」、「5 年內再犯」、「5 年後再犯」。依其
    立法理由之說明：「初犯」，經觀察、勒戒或強制戒治，應
    為不起訴處分或不付審理之裁定；經觀察、勒戒或強制戒治
    執行完畢釋放後，「5 年內再犯」者，因其再犯率甚高，原
    實施之觀察、勒戒及強制戒治既已無法收其實效，爰依法追
    訴或裁定交付審理。至於經觀察、勒戒或強制戒治執行完畢
    釋放，「5 年後再犯」者，前所實施之觀察、勒戒或強制戒
    治已足以遮斷其施用毒品之毒癮，為期自新及協助其斷除毒
    癮，仍用「初犯」規定，先經觀察、勒戒或強制戒治之程序
    。從而，依修正後之規定，祇於「初犯」及「5 年後再犯」
    2 種情形，有其追訴條件之限制，即須於初犯經觀察、勒戒
    或強制戒治釋放後，5 年內均無施用毒品之行為，始能認其
    前所實施之觀察、勒戒或強制戒治已足遮斷毒癮，而得於5
    年後再犯時，再予適用初犯之規定，重行觀察、勒戒等程序
    。倘5年內已經再犯，被依法追訴處罰，縱其第3 次（或第3
    次以上）施用毒品之時間在初犯釋放5 年以後，即與「5 年
    後再犯」之情形有別，且因已於「5 年內再犯」，顯見其再
    犯率甚高，原實施觀察、勒戒或強制戒治，已無法收其實效
    ，自無再經觀察、勒戒及強制戒治之必要，應由檢察官逕行
    起訴，始符新法修正之本旨（最高法院95年第7 次刑事庭會
    議決議參照）。查被告上開施用第一級毒品、第二級毒品案
    件，經上開法院各判處上揭有期徒刑確定之事實，有臺灣高
    等法院被告前案紀錄表1 份附卷可考。足徵被告所為施用毒
    品之犯行，距強制戒治執行完畢雖已逾5 年，惟被告在上開
    強制戒治執行完畢執行完畢後5 年內，既已再犯施用毒品之
    罪，並經追訴處罰，揆諸上揭說明，其本次犯行即與毒品危
    害防制條例第20條第3 項所稱之「5 年後再犯」有別，是檢
    察官依法追訴，於法並無不合，被告有上開施用第一、二級
    毒品之犯行，洵堪認定，本院自應依法論科，併此敘明。
  (三)按海洛因、安非他命、甲基安非他命係毒品危害防制條例第
    2條第2項第1款、第2款所明定之第一、二級毒品，不得非法
    持有、施用。(1)核被告所為，係犯違反毒品危害防制條例第
    10條第1、2項之施用第一、二級毒品罪。(2)其施用第一、二
    級毒品前之持有毒品之低度行為，均應為施用之高度行為所
    吸收，不另論罪。(3)被告所犯上開二罪間，犯意各別，行為
    互殊，應予分論併罰。(4)又被告有如事實所示之犯罪科刑及
    執行情形，有卷附之臺灣高等法院被告前案紀錄表可稽，其
    於上開有期徒刑執行完畢後5 年內，再故意犯本件有期徒刑
    以上之罪，為累犯，應依刑法第47條第1 項規定加重其刑。
  (四)玆審酌被告前曾因施用毒品案件，經有期徒刑執行完畢後，
    5 年內再犯施用第一、二級毒品罪行，足見戒毒意志不堅，
    毒癮非淺，未能體悟施用毒品對自己、家人造成之傷害及社
    會之負擔，自屬可議，惟念其犯後坦承犯行，態度良好，並
    有悔改決心，且施用毒品乃自戕行為，未對他人造成危害，
    及其施用次數、時間、犯罪之動機、目的、手段、品行、智
    識程度、職業、經濟情況不富裕等一切情狀，爰分別量處如
    主文所示之刑，再定其應執行之刑，以鼓勵有戒毒決心之被
    告，及時醒悟並戒絕毒癮，用啟自新。
  (五)至於扣案如附表編號2至3所示之物，係被告丙○○所有供其
    犯施用上揭第二級毒品所用之物，業據其供認在卷，且證人
    甲○○於本院99年7 月27日審理時具結證述：上揭吸食器與
    分裝袋跟施用毒品有關係」等語（見A 卷第53頁反面），爰
    均依刑法第38條第1項第2款規定宣告沒收之。
  (六)惟本案扣案如附表編號4 所示之物，並無證據證明係被告用
    以從事本件上開犯行之用，爰均不諭告宣告沒收，附此併明
    。且本件另有扣得如附表編號1 所示之麻黃素19包，經鑑驗
    結果僅檢出管制藥品管理條例第四級管制藥品原料藥（同為
    毒品危害防制條例第四級毒品先驅原料）假麻黃，均未檢
    出甲基安非他命成分，有內政部警政署刑事警察局鑑定書1
    份在卷可稽（見A 卷第30頁），亦無證據足資證明此黃麻素
    物品係被告供本案犯罪所用之物，復依毒品危害防制條例第
    18條第1 項中段規定，自應由主管機關查明是否「無正當理
    由而擅自持有」，再決定是否為沒入銷燬之行政處分，爰均
    不諭告宣告沒收，併此敘明。
貳、無罪部分：
一、公訴意旨略以：被告丙○○另基於施用第一級毒品海洛因之
    犯意，於99年1月5日上午10時40分為警採尿前回溯26小時內
    之某時，在不詳處所，施用第一級毒品海洛因。嗣於99年1
    月5日凌晨3時45分許，為警在臺北縣新店市○○路、裕合街
    口，通緝查獲，始悉上情，因認被告此部分另涉犯違反毒品
    危害防制條例第10條第1項施用第一級毒品罪嫌。
二、按犯罪事實應依證據認定，無證據不得推定其犯罪事實，又
    不能證明被告犯罪者，應諭知無罪之判決，刑事訴訟法第15
    4條第2項、第301條第1項分別定有明文。次按事實之認定，
    應憑證據，如未能發現相當證據，或證據不足以證明，自不
    能以推測或擬制之方法，為裁判基礎。又認定犯罪事實所憑
    之證據，雖不以直接證據為限，間接證據亦包括在內，然而
    無論直接證據或間接證據，其為訴訟上之證明，須於通常一
    般之人均不致有所懷疑，而得確信其為真實之程度者，始得
    據為有罪之認定，倘其證明尚未達到此一程度，而有合理之
    懷疑存在而無從使事實審法院得有罪之確信時，即應由法院
    為諭知被告無罪之判決，此有最高法院40年臺上字第86號判
    例、76年臺上字第4986號判例意旨可資參照，合先敘明。
三、本件公訴人認被告涉有前開施用第一級毒品之犯行，無非係
    以被告丙○○之供述、臺灣檢驗科技股份有限公司濫用藥物
    檢驗報告、臺北縣政府警察局新店分局偵辦毒品危害防制條
    例案被移送者姓名及代碼對照表（代碼編號G0000000），為
    其主要論據，因而認定被告涉有施用第一級毒品罪嫌，固非
    無見。
四、惟訊據被告丙○○於本院99年4 月2 日準備程序、99年7 月
    27日審判程序時固坦承自己於99年1 月4 日晚上8 時許有施
    用第一級及第二級毒品之事實（見臺灣臺北地方法院99年度
    訴字第386 號，以下簡稱本院卷，第21頁反面至22頁、第24
    頁反面、第54頁反面、第56頁反面、第57頁），惟堅決否認
    有於99年1 月5 日上午10時40分為警採尿前回溯26小時內之
    某時有再施用第一級毒品1 次之犯行，並辯稱：於警詢時坦
    承吸食時間是99年1月3日，是日子記憶有錯，正確日期應係
    99年1月4日伊有施用第一級毒品及第二級毒品等語。
五、本院查：
  (一)被告丙○○於本院99年4 月2 日準備程序時供述：伊99年1
    月3 日晚上8 時許沒有施用海洛因跟安非他命，是其他人講
    錯日子，警察拿甲○○的筆錄給我看，伊就承認99年1月3日
    有用，但是實際上是99年1月4日等語（見本院卷第21頁反面
    至22頁）；其復於本院99年7 月27日審理時供述：伊從頭到
    尾都沒有說警察為了要伊跟甲○○的筆錄一致，所以就拿他
    的筆錄給伊看，叫伊照這樣講，當初伊沒有承認伊有吸食毒
    品，是因為警察拿甲○○的筆錄給伊看，說甲○○都已經承
    認了，說在99年1月3日我們有用，所以伊當下才承認我們有
    用，是因為這樣子，所以日子才會講錯，今天甲○○講的那
    個日子，事隔已經半年，我們施用的時間真的已經忘記了，
    但是那天（即99年1月4日）有施用是沒錯等語（見本院卷第
    57頁），核與證人甲○○於本院99年7 月27日審理時具結供
    述：99年1月3日這個時間不是伊講的，伊承認伊有吸食，但
    是日期不確定，做警詢筆錄的時候伊一直在睡覺，所以不知
    道他寫的日期是99年1月3日。伊於警詢時承認被抓到的前一
    天伊有吸食等語之證述情節大致相符（見本院卷第52頁反面
    、第54頁）；復酌證人甲○○製作警詢筆錄之時間為99 年1
    月5 日12時50分起至14時20分止，確實先於被告丙○○（被
    告丙○○製作筆錄時間為99年1月5日14時45分至16時56分止
    ），且證人甲○○所述之「被抓到的前一日」之用語，倘依
    一般正常人使用語法則有不同之解讀，有人將認上開「被抓
    到的前一日」之用語解讀係1月3日（以此觀點者，「昨日」
    才為1月4日，「前一日」將係認為「前天」即1月3日），亦
    會有人將認上開「被抓到的前一日」之用語解讀係1月4日（
    採此觀點者，「前一日」即為1月4日，並無將「前一日」認
    係「前天」，僅單純日期之加減），職是，證人甲○○對上
    開日期亦不確定，及基於罪疑唯輕原則，是被告上開所辯應
    屬可信。
  (二)又按海洛因經注射入人體後，約百分之八十於二十四小時內
    自尿液中排出，尿液中能否驗出嗎啡陽性反應與其投與量、
    投與途徑、採尿時間、個人體質及檢驗方法之靈敏度有關，
    國外曾有文獻報導注射六毫克之海洛因鹽酸鹽，其代謝物嗎
    啡之平均可檢出時限約為二十六小時，茲丙○○之尿液經鑑
    定既有嗎啡陽性反應，足徵其於採尿即99年1月5日上午10時
    40分前26小時內（即99年1 月4 日上午8 時40分至99年1 月
    5 日上午10時40分之某時）有施用海洛因，此時間與本件上
    開有罪部分，即本院認定99年1 月4 日晚上8 時許有施用海
    洛因之犯行相符，是臺灣檢驗科技股份有限公司濫用藥物檢
    驗報告僅能證明被告確實有於99年1 月4 日上午8 時40分至
    99年1月5日上午10時40分間之期間內，有施用海洛因，惟上
    開報告並無法遽認被告確實有於99年1月5日上午10時40分為
    警採尿前回溯26小時內之某時內，有再施用第一級毒品海洛
    因1 次犯行之不利認定。又參酌上開臺灣檢驗科技股份有限
    公司之濫用藥物檢驗報告觀之，被告該次排放之尿液中，嗎
    啡之含量為73299ng/ml，已超過3000ng/ml 判定陽性之標準
    ，其超過之數值甚高，並有該檢驗報告在卷可佐，職是，本
    件可推論被告施用海洛因之時間，應與採尿之時間相距不遠
    ，且上揭時間核與本件被告上開施用第一級海洛因有罪部分
    不謀而合，為此被告上開所辯，應屬可採。
  (三)綜上，被告所辯與事實、論理法則相符，應堪可信，惟公訴
    人所舉之證據與所指出之證明方法，尚不足以使本院確信被
    告於上開時、地有施用第一級海洛因犯行。此外，於本院復
    查無其他積極證據足證被告有何公訴人所指上開時、地有施
    用第一級海洛因犯行，爰揆諸前開規定及說明，不能證明被
    告有施用第一級海洛因犯行，自應就此部分為被告無罪之諭
    知。
據上論斷，應依刑事訴訟法第299條第1項前段、第301條第1項，
毒品危害防制條例第10條第1項、第2項，刑法第11條前段、第47
條第1項、第38條第1項第2款、第51條第5款，判決如主文。
本案經檢察官陳國安到庭執行職務。
中    華    民    國    99    年    8   月    10      日
                  刑事第十九庭審判長法  官  林婷立
                                    法  官  高若珊
                                    法  官  施添寶
以上正本證明與原本無異。
如不服本判決應於收受本判決後10日內向本院提出上訴書狀，並
應敘述具體理由，如未敘述上訴理由者，應於上訴期間屆滿後20
日內補提理由書狀於本院（均須按他造當事人之人數附繕本）「
切勿逕送上級法院」。告訴人或被害人如對於本判決不服者，應
具備理由請求檢察官上訴，其上訴期間之計算係以檢察官收受判
決正本之日期為準。
                                    書記官  陳弘文
中    華    民    國    99    年    8   月    10      日
附錄本案判決論罪科刑法條
毒品危害防制條例第10條
施用第一級毒品者，處六月以上五年以下有期徒刑。
施用第二級毒品者，處三年以下有期徒刑。
附表：
┌─┬───────────┬──┬────┬──────┬──────┐
│編│扣押之物              │數量│所有人  │沒收依據之法│備註        │
│號│                      │    │        │條          │            │
│  │                      │    │        │            │            │
│  │                      │    │        │            │            │
│  │                      │    │        │            │            │
│  │                      │    │        │            │            │
├─┼───────────┼──┼────┼──────┼──────┤
│1 │麻黃素                │19包│不詳年籍│不沒收。    │被告丙○○及│
│  │毛重：2.2公斤         │    │之被告蘇│            │證人甲○○均│
│  │淨重：2公斤           │    │芳儀友人│            │供述該19包麻│
│  │                      │    │「儲小英│            │黃素均係蘇芳│
│  │                      │    │」所有  │            │儀之友人儲小│
│  │                      │    │        │            │英所有（見B │
│  │                      │    │        │            │卷第7頁反面 │
│  │                      │    │        │            │；A 卷第53頁│
│  │                      │    │        │            │反面）      │
├─┼───────────┼──┼────┼──────┼──────┤
│2 │吸食器                │2組 │丙○○  │刑法第38條第│係被告所有供│
│  │                      │    │        │1項第2款    │其施用毒品有│
│  │                      │    │        │            │關。（見證人│
│  │                      │    │        │            │甲○○99 年7│
│  │                      │    │        │            │月27日審理時│
│  │                      │    │        │            │證述，本院卷│
│  │                      │    │        │            │第53頁反面）│
│  │                      │    │        │            │            │
├─┼───────────┼──┼────┼──────┼──────┤
│3 │分裝袋                │1只 │丙○○  │刑法第38條第│係被告所有供│
│  │                      │    │        │1項第2款    │其施用毒品有│
│  │                      │    │        │            │關。（見證人│
│  │                      │    │        │            │甲○○99年7 │
│  │                      │    │        │            │月27日審理時│
│  │                      │    │        │            │證述，本院卷│
│  │                      │    │        │            │第53頁反面）│
│  │                      │    │        │            │            │
├─┼───────────┼──┼────┼──────┼──────┤
│4 │ASUS牌白色筆記型電腦  │1台 │丙○○  │不沒收      │            │
│  │                      │    │甲○○  │            │            │
│  │                      │    │乙○○  │            │            │
│  │                      │    │        │            │            │
│  │                      │    │        │            │            │
│  │                      │    │        │            │            │
└─┴───────────┴──┴────┴──────┴──────┘

司法院資訊處製作；財團法人民間司法改革基金會備份。
